【裁判字號】    98,訴,4373
【裁判日期】    990408
【裁判案由】    偽證
【裁判全文】
臺灣板橋地方法院刑事判決              98年度訴字第4373號
公  訴  人  臺灣板橋地方法院檢察署檢察官
被      告  甲○○
選任辯護人  楊永成律師
            張家豪律師
上列被告因偽證案件，經檢察官提起公訴（98年度偵字第4878號
），本院判決如下：
    主  文
甲○○無罪。
    理  由
一、公訴意旨略以：被告甲○○基於偽證之犯意，於民國97年9
    月23日10時30分許，在臺灣高等法院法官審理97年度上訴字
    第17 09 號曾國荃違反毒品危害防制條例案件時，就其表兄
    楊家維是否撥打曾國荃使用之0000000000號行動電話，向曾
    國荃購買毒品一節有重要關係之事項，供前具結，虛偽證稱
    ：「我是楊家維表弟，認識被告曾國荃3 、4 年了。000000
    0000號手機是我交給曾國荃使用，因為當時曾國荃沒有手機
    ，我先借給他用，等他辦好後再還給我。楊家維要找我時，
    都打該門號手機，他打電話來都是我接的，所以曾國荃不可
    能利用該手機販毒。我是在96年4 月至8 月間借給他，當時
    我每天都和曾國荃在一起，楊家維打電話來，都是我接聽，
    因為電話有來電顯示，曾國荃看到是楊家維打來的，就會交
    給我，他們兩人雖是國中同學，但平常很少聯絡，當時手機
    在曾國荃手上，我與曾國荃雖非每天24小時都在一起，因我
    有時會回家，但只有短時間分離。我是借SIM 卡給曾國荃，
    他自己有手機」等與事實不符之證詞，而為虛偽陳述，因認
    被告所為，係犯刑法第168 條偽證罪嫌等語。
二、按犯罪事實應依證據認定之，無證據不得認定犯罪事實；又
    不能證明被告犯罪或其行為不罰者，應諭知無罪之判決，刑
    事訴訟法第154 條第2 項及第301 條第1 項分別定有明文。
    又認定不利於被告之事實須依積極證據，苟積極證據不足為
    不利於被告事實之認定時，即應為有利於被告之認定（最高
    法院30臺上字第816 號判例意旨參照）；次按所謂證據，係
    指直接間接足以證明犯罪行為之一切證人、證物而言；且事
    實之認定，應憑證據，如未能發現相當證據，或證據不足以
    證明，自不能以推測或擬制之方法，以為裁判基礎，最高法
    院30年上字第128 號、40年臺上字第86號判例均可資參考。
    再按刑事訴訟上證明之資料，無論其為直接或間接證據，均
    須達於通常一般之人均不致有所懷疑，而得確信其為真實之
    程度，始得據為有罪之認定，若其關於被告是否犯罪之證明
    未能達此程度，而有合理懷疑之存在，致使無從形成有罪之
    確信，根據「罪證有疑，利於被告」之證據法則，即不得遽
    為不利被告之認定，有最高法院76年臺上字第4986號判例可
    稽；又檢察官對於起訴之犯罪事實，倘其所提出之證據，不
    足為被告有罪之積極證明，或其指出之證明方法，無從說服
    法院以形成被告有罪之心證，基於無罪推定之原則，自應為
    被告無罪判決之諭知（最高法院92年臺上字第128 號判例意
    旨參照) 。末按刑法第168 條之偽證罪，以於案情有重要關
    係之事項，故意為虛偽之陳述為構成要件。此之所謂「故意
    」，係指證人對於所知實情，故作虛偽之陳述而言，不包括
    證人根據自己之意見所作之判斷在內；且如非於案情有重要
    關係之事項，故意為虛偽之陳述，固與該條規定不合，即對
    於案情有重要關係之事項所述不實，而非出於故意者，仍難
    以偽證罪論。又所謂於案情有重要關係之事項，係指該事項
    之有無，足以影響於裁判之結果者而言，有最高法院87年台
    上字第3213號、94年台上字第896 號裁判意旨可資參照。經
    核公訴意旨認被告涉犯刑法第168 條偽證罪嫌，係以被告甲
    ○○之供述、臺灣高等法院97年度上訴字第1709號卷第59-6
    5 頁筆錄及判決為其論據。
三、訊據被告甲○○堅決否認涉有上揭偽證犯行，辯稱：伊所說
    的都是事實，並沒有偽證等語。辯護意旨則辯以：楊家維是
    否吸毒，曾國荃是否販賣，被告毫不知情，亦與被告無涉，
    被告在臺灣高等法院作證時僅係作認知上之陳述，法官仍可
    本於心證認定曾國荃是否販毒，是被告之陳述並非於案情有
    重要關係之事項等語。經查：
（一）依起訴書所載，被告於臺灣高等法院審理97年度上訴字第
      1709號曾國荃違反毒品危害防制條例案件時涉犯偽證罪，
      其所虛偽陳述與案情有重要關係之事項，乃就其表兄楊家
      維是否撥打曾國荃使用之0000000000號行動電話，向曾國
      荃購買毒品一節，此觀起訴書犯罪事實欄所載甚明。然該
      次被告證述之審判筆錄記載如下：（你與楊家維是何關係
      ？）表兄弟。（0000000000號手機是不是你交給曾國荃使
      用？）是。（為什麼要交手機給曾國荃使用？）因為當時
      曾國荃沒有手機，我先借給他用，等他辦好後再還給我。
      （0000000000號手機如何而來？）是楊家維借給我的。（
      楊家維要找你時，是不是都打0000000000號手機？）是。
      （楊家維是否利用0000000000號手機與曾國荃聯絡購買安
      非他命之事？）不是。（你怎麼知道不是？）因為他打電
      話來都是我接的。（0000000000號手機是楊家維借給你的
      ，你為何又借給曾國荃使用？）楊家維借我時我沒有手機
      ，之後我自己辦了一個門號，所以把那支手機借給曾國荃
      。（借給曾國荃多久？）96年4 月間借給他，同年8 月間
      還給我。（楊家維打電話給曾國荃時，你有無與楊家維通
      話？）當時我每天都和曾國荃在一起，電話都是我在接的
      。（既然你已經把手機借給曾國荃，那為何楊家維打電話
      來都是你在接？）因為電話有來電顯示，曾國荃看到是楊
      家維打來的，就會交給我，他們兩人雖是國中同學，但平
      常很少聯絡。（手機在誰手上？）在曾國荃手上。（當時
      你和曾國荃是否每天二十四小時都在一起？）我有時會回
      家，有短時間分離。（你所謂借手機，是只有門號，還是
      手機兼門號？）只有SIM 卡而已，他自己有手機等語（見
      偵查卷第9 至11頁）。由上開筆錄記載可知，就楊家維是
      否撥打曾國荃使用之0000000000號行動電話，向曾國荃購
      買毒品一節，被告初雖證稱「不是。因為他打電話來都是
      我接的。因為電話有來電顯示，曾國荃看到是楊家維打來
      的，就會交給我．．．」。然其後經審判長詢以：「當時
      你和曾國荃是否每天二十四小時都在一起」時，被告又稱
      ：「我有時會回家，有短時間分離」等語。綜合被告在該
      案證述之前後語觀之，針對「楊家維是否撥打曾國荃使用
      之0000000000號行動電話，向曾國荃購買毒品」一節，被
      告雖證稱「不是」等語，然其亦證稱並非二十四小時與曾
      國荃在一起，仍有短時間之分離，顯然此所謂「不是」等
      語乃被告於該案作證時根據自己之意見所作之判斷。依上
      開所引最高法院裁判意旨，被告此部分之證述應與偽證罪
      之構成要件不符。
（二）另依臺灣高等法院97年度上訴字第1709號判決所認定之事
      實及理由所載，楊家維係以其所使用之0000000000號行動
      電話撥打曾國荃所使用之0000000000號行動電話聯絡購買
      毒品事宜。就0000000000號行動電話係由曾國荃所持有使
      用一節，被告在該案作證時亦為相同證述，並未有何反於
      真實之處。所差異者，在於該0000000000號行動電話是否
      楊家維借給被告甲○○，再由甲○○借給曾國荃使用。而
      關於此節，雖經臺灣高等法院上開判決理由不予採認，並
      敘明曾國荃自承該行動電話是楊家維不用之後給伊使用等
      語（見該判決第4 頁）。然該0000000000號行動電話究竟
      是楊家維不用之後給曾國荃使用，抑或是楊家維借給被告
      甲○○使用，甲○○不用之後再借給曾國荃使用，均無礙
      該0000000000號行動電話是在曾國荃持有使用中，以及楊
      家維撥打該行動電話跟曾國荃聯絡購買毒品之事實認定。
      顯見被告甲○○所證述關於此節並不足以影響裁判之結果
      ，應非屬案情有重要關係之事項，自亦與偽證罪之構成要
      件不合。
四、綜上，本件依公訴人所舉上開證據，並不能證明被告有觸犯
    偽證罪之犯行，此外，復無其他積極事證足認被告有何偽證
    情事，揆諸首揭說明，自應諭知無罪之判決。
據上論斷，應依刑事訴訟法第301 條第1 項，判決如主文。
本案經檢察官李美金到庭執行職務。
中    華    民    國    99    年    4     月    8     日
                  刑事第十二庭  審判長法  官  李君豪
                                      法  官  何燕蓉
                                      法  官  錢衍蓁
以上正本證明與原本無異。
如不服本判決，應於判決送達後十日內向本院提出上訴狀（應附
繕本），上訴於臺灣高等法院。
                                      書記官  金和國
中    華    民    國    99    年    4     月    8     日

司法院資訊處製作；財團法人民間司法改革基金會備份。
